【裁判字號】    95,上訴,224
【裁判日期】    951227
【裁判案由】    違反槍砲彈藥刀械管制條例等
【裁判全文】
臺灣高等法院花蓮分院刑事判決         95年度上訴字第224號
上  訴  人  臺灣臺東地方法院檢察署檢察官
被      告  甲○○
                    另案於臺灣臺東監獄執行中
指定辯護人  陳信伍律師
上列上訴人因違反槍砲彈藥刀械管制條例等案件，不服臺灣臺東
地方法院95年度訴字第31號中華民國95年6月28日第一審判決（
起訴案號：臺灣臺東地方法院檢察署94年度毒偵字第287、362號
、94年度偵字第1894、1956號），本院判決如下：
    主  文
上訴駁回。
    理  由
一、公訴意旨略以：被告蘇明正（持有槍械部分，業經原審判處
    有期徒刑3年2月確定）於未經許可，持有空氣槍一枝（槍枝
    管制編號：0000000000號）後，並於94年7月起即將該瓦斯
    槍寄藏在知情之被告甲○○所有之Ｌ5─6177號自用小客車
    內，因認被告甲○○涉犯槍砲彈藥刀械管制條例第8條第4項
    之未經許可寄藏空氣槍罪嫌等語。
二、公訴人認被告甲○○涉犯槍砲彈藥刀械管制條例第8條第4項
    之寄藏空氣槍罪嫌，無非以被告自承明知同案被告蘇明正將
    前開空氣槍置放在其車內，且曾應同案被告蘇明正之要求，
    陪同前往射殺飛鼠、鳥類及水鴨等情，及槍彈鑑定書、執行
    搜索查獲證物示意圖、照片20張等為主要論據。訊據被告甲
    ○○固坦承曾與被告蘇明正一同以此槍打獵，被查獲當時亦
    知被告蘇明正將槍枝放在其車上，惟堅詞否認有何寄藏空氣
    槍之犯行，辯稱：因與蘇明正同居，其所有之前揭Ｌ5─617
    7號自用小客車均交由蘇明正使用，空氣槍係蘇明正放在伊
    與蘇明正同居之賢竹山莊內，平常蘇明正用空氣槍來打斑鳩
    等動物，伊未曾使用過該槍等語。
三、按犯罪事實應依證據認定之，無證據不得認定犯罪事實，又
    不能證明被告犯罪或其行為不罰者，應諭知無罪之判決，刑
    事訴訟法第154條第2項、第301條第1項分別定有明文。又寄
    藏與持有，均係將物置於自己實力支配之下，僅寄藏必先有
    他人之持有行為，而後始為之受寄代藏而已，故寄藏之受人
    委託代為保管，其保管之本身，亦屬持有，不過，此之持有
    係受寄之當然結果（最高法院74年台上字第3400號判例參照
    ）。故槍砲彈藥刀械管制條例第8條第4項之未經許可，寄藏
    槍砲，必受寄人受他人委託，而自他人持有中，將受寄槍砲
    ，以代為保管收藏之意思，移轉於自己實力支配之下，始足
    當之，若未移轉於自己實力支配之下，自不構成寄藏槍砲之
    犯行。經查：
  (一)證人即同案被告蘇明正於偵查中及原審審理時均結證稱：「
    伊取得本件空氣槍後，很少放在車上，均放在池上鄉的民宿
    賢竹山莊內，並未告訴被告甲○○要把槍放在住處裡何處，
    亦未告訴錢女要將槍藏好，伊曾拿該槍在賢竹山莊附近打斑
    鳩，錢女雖曾陪同前往，但未曾使用過該槍。查獲當天所駕
    駛的車輛，平常係伊與甲○○共同使用，一起出去時多由伊
    駕車，要出去打斑鳩時才會從賢竹山莊攜槍外出。」等語（
    94年核退字第1060號卷第16-18頁、原審卷第102-106頁）。
    可見前揭空氣槍係在同案被告蘇明正實力支配之下，而由蘇
    明正持有使用，被告甲○○並未曾持有使用該空氣槍。
  (二)證人蘇明正雖另證稱：「被告甲○○知道伊將空氣放在前揭
    車子裡，下車時錢女會幫忙將槍放回屋子裡，且該槍就掛在
    屋內牆壁上，伊並非每天在家，不知道該如何說何人保管。
    」等語（原審卷第103、105頁），惟該等證詞至多僅能證明
    錢女知道同案被告蘇明正持有前開空氣槍之事實，尚難因為
    被告甲○○知悉同案被告蘇明正持有前開空氣槍，即謂其有
    代為保管寄藏犯行。
  (三)前開空氣槍雖係在被告甲○○所有之Ｌ5─6177號自小客車
    上查獲，且查獲之際被告係坐於駕駛座。惟該空氣槍係在車
    輛後座為警查獲乙節，有執行搜索查獲證物位置示意圖乙紙
    在卷可稽，並非置放於如後行李廂等隱蔽處，不能因被告甲
    ○○查獲時坐於車上，即謂有寄藏槍械之行為。
四、綜上，同案被告蘇明正之證詞僅能證明被告甲○○對其持有
    空氣槍乙節知情，揆諸前開判例說明，並無法證明被告甲○
    ○有寄藏空氣槍之犯行，此外，並無積極證據足資證明被告
    甲○○確有何公訴人所指寄藏槍枝犯行，不能證明被告犯罪
    ，原審因而諭知被告甲○○無罪之判決，核無不當。檢察官
    上訴意旨指摘原判決不當，認被告甲○○應構成寄藏槍械罪
    ，並無理由，應予駁回。
據上論斷，應依刑事訴訟法第368條，判決如主文。
本案經檢察官李土城到庭執行職務。
中    華    民    國    95    年    12    月    27    日
                  審判長法  官  謝志揚
                        法  官  蔣有木
                        法  官  湯文章
以上正本證明與原本無異。
如不服本判決，應於送達後10日內，向本院提出上訴狀。其未敘
述理由者，並應於提出上訴狀後10日內向本院補提理由狀 (須附
繕本)。
                        書記官  李德霞
中    華    民    國    95    年    12    月    27    日


司法院資訊處製作；財團法人民間司法改革基金會備份。
